【裁判字號】    98,上易,3113
【裁判日期】    990225
【裁判案由】    傷害
【裁判全文】
臺灣高等法院刑事判決                98年度上易字第3113號
上  訴  人
即  被  告  乙○○
            甲○○
上列上訴人因傷害案件，不服臺灣士林地方法院98年度易字第48
2號，中華民國98年11月25日第一審判決（起訴案號：臺灣士林
地方法院檢察署98年度偵字第1685號），提起上訴，本院判決如
下：
    主  文
上訴駁回。
    事  實
一、乙○○、甲○○係夫妻，渠等與丙○○因經營臺北市○○區
    ○○路三六五號臺北護理學院學生餐廳早餐店發生糾紛，乙○○、甲○○於民國97年10月8日下午1時許，與盧治平、胡
    智民、真實姓名年籍不詳綽號「陳大姐」之成年女子及二名
    真實姓名年籍不詳之成年男子，一同前往臺北護理學院學生
    餐廳要求丙○○解決，並進入餐廳辦公室商議。嗣乙○○、
    甲○○因不滿丙○○提出之賠償金額過低，而發生口角，竟
    與上開其中真實姓名年籍不詳成年男子中之一人，萌共同基
    於傷害之犯意聯絡，分持丙○○置於該辦公室之Ｌ型扳手、
    啞鈴及茶杯，共同毆打丙○○頭部，致丙○○受有頭部外傷
    合併腦震盪及頭皮裂傷之傷害。
二、案經丙○○訴由臺北市政府警察局北投分局報請臺灣士林地
    方法院檢察署檢察官偵查起訴。
    理  由
壹、證據能力方面：
    證人蔡志棋、吳友邦、盧治平於警詢及檢察事務官詢問時所
    為之陳述，及財團法人振興復健醫學中心診斷證明書，雖屬
    被告以外之人於審判外之言詞及書面陳述，然當事人並未於
    言詞辯論終結前就該等證據聲明異議，本院審酌該等證據作
    成時之情況，並無違法不當或證明力明顯過低之瑕疵，認前
    揭證據方法適為本案之證據，依刑事訴訟法第159條之5之規
    定，得為證據；至其餘資以認定本案犯罪事實之非供述證據
    （詳後述），亦查無違反法定程序取得之情形，依同法第15
    8條之4反面規定，應具證據能力，合先敘明。
貳、實體方面：
一、訊據被告乙○○、甲○○，固坦承於前揭時間，與盧治平、
    胡智民及「陳大姐」一起前往臺北護理學院學生餐廳找告訴
    人丙○○，惟矢口否認有何傷害犯行，渠等在原審審理時辯
    稱：當時係由盧治平、胡智民在餐廳辦公室內與告訴人洽談
    ，伊等並未進入該辦公室，不知告訴人為何受傷云云；在本
    院審理時，復一致辯稱：「告訴人如何被打，我們完全不知
    道，我沒有打他，Ｌ型扳手是他之前打我的工具。」；被告
    乙○○另辯稱：「告訴人說我去他那邊，是因為賠償金太低
    ，事實上我沒有跟他講過賠償金的問題，原來告訴人是我大
    包，我租他的攤位做生意，是告訴人先打我之後，在無預警
    情形下來將我的東西都搬走。」，被告甲○○辯稱：「當時
    是去協商沒錯，問題是我與乙○○沒有到過他的辦公室，我
    從校外進來時，已經發生事情。當天誰打人的，根本不清楚
    ，因為我在校區外。」等語。
二、本院查：
（一）上揭犯罪事實，業據證人即告訴人於原審審理時指證綦詳
      （見一審98年度易字第482號刑事卷第46頁至第51頁、第
      57頁至第58頁），核與證人胡智民於原審審理時及盧治平
      於檢察事務官詢問時證稱：案發當時，渠等有看見告訴人
      在餐廳辦公室門口與一名不詳姓名之成年男子發生口角，
      該男子持茶杯毆打告訴人，告訴人頭部有流血（見同上一
      審卷第55頁至第57頁、偵查卷第103頁至第104頁）；證人
      吳友邦即告訴人之員工於檢察事務官詢問時證述：其在餐
      廳後面聽見打鬥聲，尋聲前往開著門之餐廳辦公室查看，
      見辦公室門口有血跡，乃立即報警等情節相符（見偵查卷
      第71頁至第72頁），並有財團法人振興復健醫學中心診斷
      證明書、現場採證照片、告訴人受傷照片、證人吳友邦於
      偵查中及告訴人於原審審理時當庭繪製之現場平面圖在卷
      可稽（見偵查卷第35頁、第36頁、第40頁、第37頁至第39
      頁、第73頁、同上一審卷第71頁），復有沾有血跡之啞鈴
      及茶杯各一個扣案可資佐證。
（二）被告乙○○、甲○○固以前詞置辯，惟查案發當時，被告
      乙○○、甲○○前後三次進出餐廳辦公室，每次間隔二、
      三十分鐘，而告訴人於商議之初，曾依該辦公室內之人數
      請員工送入飲料六、七杯等節，業據證人即告訴人結證明
      確在卷（見同上一審卷第47頁至第48頁），核與證人吳友
      邦即告訴人之員工於檢察事務官詢問時證稱：「當時有6
      、7個男的及女生找丙○○，他們一起進去餐廳辦公室，
      而且外面還有其他人在把風」等語，及證人蔡志棋即告訴
      人之員工於警詢時證以：「當時我老闆丙○○叫我準備6
      杯飲料端進去房間（按：指餐廳辦公室）給客人喝」等語
      （見偵查卷第30頁），其情節大致一致，堪予採信。況查
      盧治平、胡智民等人係受被告乙○○、甲○○之邀，而於
      案發當日陪同前往臺北護理學院找告訴人，當日被告乙○○、甲○○在臺北護理學院停留一、二小時，亦據被告乙○○、甲○○自承在卷（見偵查卷第87頁至第89頁），果
      若被告乙○○、甲○○所辯：案發當日僅盧治平、胡智民
      進入餐廳辦公室一情屬實，然被告乙○○、甲○○既未授
      權盧治平、胡智民等人全權處理此事，且告訴人提出之解
      決方案及賠償金額攸關被告乙○○、甲○○之權益，衡情
      渠等應會急於瞭解商談過程及結果，並時時垂詢，焉有對
      於辦公室內商談情形未加聞問，竟默默在餐廳辦公室外枯
      等長達一、二小時，甚至連敞著門之餐廳辦公室內傳出激
      烈打鬥聲亦毫無所悉之可能？此顯悖於常情，足見被告乙○○、甲○○上開所辯，顯屬卸責之詞，不足採信。
（三）綜上所述，本件被告等所辯，要屬事後委卸刑責之詞，不
      足採信，本案事證明確，被告乙○○、甲○○傷害犯行，
      均堪認定，應依法論科。
三、核被告乙○○、甲○○所為，均係犯刑法第277條第1項傷害
    罪，被告乙○○、甲○○與前開其中一名真實姓名年籍不詳
    之成年男子間，具有犯意聯絡及行為分擔，為共同正犯。至
    扣案啞鈴及茶杯各一個，雖係被告二人及共犯供本案犯罪所
    用之物，然非屬被告二人或共犯所有，此據告訴人陳述在卷
    （見同上一審卷第23頁），爰均不為沒收之宣告。
四、原審援引刑法第28條、第277條第1項、第41條第1項前段，
    刑法施行法第1條之1第1項、第2項前段等規定，審酌被告乙○○、甲○○不思以理性解決與告訴人間之經營糾紛，竟夥
    同他人持器械毆打告訴人成傷，告訴人所受傷勢非輕，及渠
    等品行、智識程度、生活狀況、尚未與告訴人達成和解等一
    切情狀，各量處有期徒刑陸月，並論知如易科罰金，均以新
    臺幣壹仟元折算壹日，經核其認事用法均無不合，量刑亦稱
    妥適。本件被告雖稱已與告訴人在原審達成協調，惟在本院
    審理時，告訴人指稱：「我希望大家不要浪費司法資源，我
    願意和解，但協議後被告一直以別的案件來告我，我希望被
    告不要再做出傷害我的事情，也給我一點小賠償。」、「被
    告一眛推託，不是他們講的這麼委屈，而且一直有人找我麻
    煩，我希望被告保證不要再傷害我，也不要在找我麻煩了。
    」云云，被告乙○○復稱：「被告在外面與人結怨，把責任
    推在我身上。」，被告甲○○稱：「本件已經士林地院調解
    委員和解才寫協議書，被告也簽名，來到庭上，又說我找人
    打他。」等詞，足見雙方雖互有協議，但並未真正成立民事
    上和解，是自不宜以被告與告訴人雙方已成立民事上和解為
    審酌被告刑度之論據，併此敘明。
五、至檢察官固於原審準備程序時到庭，以言詞追加被告乙○○
    、甲○○恐嚇取財犯行（見一審98年度審易字第1230號刑事
    卷第29頁），然其並非於審判期日以言詞為之，與刑事訴訟
    法第265條第1項所定追加起訴應具備之程式不合，不生訴訟
    繫屬之效力，原審已說明無庸就此部分為裁判之理由，亦此
    敘明。
參、據上論斷，應依刑事訴訟法第368條，判決如主文。
本案經檢察官劉斐玲到庭執行職務。
中    華    民    國    99    年    2     月    25    日
            刑事第十六庭審判長法  官  陳晴教
                              法  官  王敏慧
                              法  官  許增男
以上正本證明與原本無異。
不得上訴。
                              書記官  廖麗蓮
中    華    民    國    99    年    2     月    25    日
附錄：本案論罪科刑法條全文
刑法第二百七十七條
傷害人之身體或健康者，處三年以下有期徒刑、拘役或一千元以
下罰金。
犯前項之罪因而致人於死者，處無期徒刑或七年以上有期徒刑；
致重傷者，處三年以上十年以下有期徒刑。

司法院資訊處製作；財團法人民間司法改革基金會備份。
